臺灣桃園地方法院刑事判決　　　　　　　100年度矚訴字第9號
公　訴　人　臺灣桃園地方法院檢察署檢察官
被　　　告　吳文正
選任辯護人　陳俊隆律師
被　　　告　陳宗泰
上列被告因毒品危害防制條例等案件，經檢察官提起公訴（100
年度偵字第3342號、第3525號、第4755號、第4756號、第5348號
），本院判決如下：
    主  文
吳文正轉讓第三級毒品，處有期徒刑伍月，如易科罰金，以新臺
幣壹仟元折算壹日。
其餘被訴部分無罪。
陳宗泰轉讓第三級毒品，共兩罪，各處有期徒刑陸月，如易科罰
金，均以新臺幣壹仟元折算壹日。應執行有期徒刑拾月，如易科
罰金，以新臺幣壹仟元折算壹日。
    事  實
一、吳文正及陳宗泰均明知Katamine( 以下稱愷他命) 屬毒品危
    害防制條例第2 條第2 項第3 款所明定之第三級毒品，分經
    許可，依法不得販賣、轉讓，竟各別基於轉讓第三級毒品之
    犯意，分別為下列行為：
  (一)吳文正基於轉讓第三級毒品之犯意，於99年10月27日某時許
    ，在桃園縣中壢市陳韋宏當時住處，無償轉讓不到1 公克之
    第三級毒品愷他命（未逾主管機關所公告應加重刑度之重量
    標準）供陳韋宏施用1 次而轉讓之。
  (二)陳宗泰基於轉讓第三級毒品之犯意，分別於(1)99年12月24日
    凌晨3 時59分許(2)同年月26日晚間8 時52分許，在巫宗佑位
    於桃園縣中壢市○○路42之1 號6 樓之住處，無償轉讓少量
    之第三級毒品愷他命（均未逾主管機關所公告應加重刑度之
    重量標準），供巫宗祐以將第三級毒品愷他命磨成粉，摻入
    香菸中吸食之方式施用而轉讓之。
二、案經臺灣桃園地方法院檢察署檢察官指揮桃園縣政府警察局
    移送及桃園縣政府警察局中壢分局報告臺灣桃園地方法院檢
    察署檢察官偵辦後提起公訴。
    理  由
甲、程序部分
壹、按被告以外之人於審判外之言詞或書面陳述，除法律有規定
    者外，不得作為證據；又被告以外之人於審判外之陳述，雖
    不符合同法第159 條之1 至第159 條之4 之規定，但經當事
    人於審判程序同意作為證據，法院審酌該言詞陳述或書面陳
    述作成時之情況，認為適當者，亦得為證據。當事人、代理
    人或辯護人於法院調查證據時，知有第159 條第1 項不得為
    證據之情形，而未於言詞辯論終結前聲明異議者，視為有前
    項之同意，刑事訴訟法第159 條第1 項及第159 條之5 均有
    明文。經查：
一、證人巫宗佑於警詢；證人陳韋宏於警詢之證述固屬傳聞證據
    ，惟檢察官、被告陳宗泰、吳文正及吳文正選任之辯護人就
    前揭審判外陳述之證據能力，於本院準備程序及審判期日時
    均不爭執，且迄至言詞辯論終結前亦未再聲明異議。經核上
    開證據資料製作時之情況，查無違法不當或證明力明顯過低
    之瑕疵，亦認為以之作為證據應屬適當。至證人黃○培於警
    詢中之證述，乃被告以外之人於審判外之陳述，屬傳聞證據
    ，且被告吳文正及其所選任之辯護人已就上開供述證據能力
    表示爭執（參見本院卷(一)第365 頁），然本院審酌上開供述
    雖屬傳聞證據，惟其警詢過程查無違法取證之瑕疵存在，且
    於本院審理中業已傳喚其到庭以證人身分作證，並准許被告
    及其選任之辯護人對於該等證人當庭及先前陳述進行詰問，
    此有本院審判筆錄在卷可考。即已賦予被告及辯護人對於該
    證人對質詰問機會，因之，參諸刑事訴訟法159 條規定之立
    法意旨原即在保障被告之對質詰問權以觀，該證人於審判外
    之警詢中所為之證述既已經被告及辯護人於審理中經交互詰
    問予以核實（最高法院97年度臺上字第4941號判決要旨參照
    ），則該等證人於審判外陳述與審判時所述意旨相符之部分
    ，其屬傳聞證據之瑕疵，應已治癒，業可認非仍屬傳聞，而
    已無依該條規定排除之必要，自有證據能力。
二、關於被告吳文正所持用門號為0000000000號行動電話之監聽
    譯文及被告陳宗泰所持用門號為0000000000號行動電話之監
    聽譯文：
  (一)按通訊監察錄音之譯文，僅屬依監聽錄音結果予以翻譯之文
    字，固具文書證據之外觀，但實際上仍應認監聽所得之錄音
    帶或光碟，始屬調查犯罪所得之證物，乃刑事訴訟法第165
    條之1 第2 項所稱之證物，如其蒐證程序合法，並經踐行調
    查證據之法定程序，自具證據能力。故檢察官如提出通訊監
    察錄音之譯文為其證據方法，實乃以其監聽所得之錄音帶或
    光碟，為調查犯罪所得之證物，法院本應依刑事訴訟法第16
    5 條之1 所列之方法調查，以判斷該錄音帶或光碟是否與通
    訊監察錄音之譯文相符。而監聽錄音製作之譯文，如僅為偵
    查犯罪機關單方面製作，而被告或訴訟關係人對其真實性又
    有爭執，法院自應依上開規定勘驗該監聽之錄音，踐行調查
    證據之程序，以確認該監聽錄音譯文之真實性，定其取捨，
    不得逕以該監聽錄音譯文，採為認定被告有罪之基礎（最高
    法院93年度臺上字第6510號判決意旨參照）。亦即警察機關
    對犯罪嫌疑人依法監聽電話所製作之通訊監察紀錄譯文，為
    該監聽電話錄音之「派生證據」，若被告對該通訊監察紀錄
    譯文有所爭執，而就監聽電話錄音帶又無直接播放勘驗之困
    難，在未辨明該監察紀錄譯文之真正時，自不能遽以該通訊
    監察紀錄譯文採為論罪之基礎（最高法院94年度臺上字第12
    70號判決意旨參照）。
  (二)查本案承辦員警對門號為0000000000號行動電話，自99年4
    月8 日起至同年月17日止實施監聽錄音。而被告吳文正坦承
    上開門號為其所持用，且被告吳文正及其所選任之辯護人已
    就上開通訊監察譯文之證據能力表示爭執（參見本院卷(一)第
    365 頁），然本院審酌被監聽人於監聽過程中所透露犯罪行
    為之陳述，係基於自由意思所為，而監聽取得之錄音，是憑
    機械力照被監聽人之陳述所錄製，並未具操作者個人主觀之
    意見，又監聽錄音內容所呈現者，即為待證事實本身，並非
    擬援用經錄音之對話以證明發生於對話前之另一歷史社會事
    實，是以監聽錄音相對於所欲證明之待證事實，非屬供述證
    據，核無傳聞法則之適用，復無證據顯示該錄音係經變造、
    偽造或存有其他不法情事，依法自具有證據能力。至監聽譯
    文部分，既經本院當聽勘驗監聽光碟並做成勘驗筆錄，有本
    院調查筆錄1 份在卷可稽（參見上開本院卷(二)第31頁至第32
    頁），且被告吳文正及其選任辯護人對於勘驗之譯文內容並
    無意見，僅表示勘驗譯文誤植交易雙方，本院審酌上情後認
    偵卷所附之監聽譯文確有誤植交易雙方之問題存在，故應以
    本院當庭勘驗之結果作為本案認定事實之證據始屬適當。
  (三)查本案承辦員警對門號為0000000000號行動電話，自99年12
    月22日起至同年月26日止實施監聽錄音。而被告陳宗泰坦承
    上開門號為其所持用，且檢察官、被告陳宗泰對監聽錄音譯
    文之證據能力表示不爭執，且被監聽人於監聽過程中所透露
    犯罪行為之陳述，係基於自由意思所為，而監聽取得之錄音
    ，是憑機械力照被監聽人之陳述所錄製，並未具操作者個人
    主觀之意見，又監聽錄音內容所呈現者，即為待證事實本身
    ，並非擬援用經錄音之對話以證明發生於對話前之另一歷史
    社會事實，是以監聽錄音相對於所欲證明之待證事實，非屬
    供述證據，核無傳聞法則之適用，復無證據顯示該錄音係經
    變造、偽造或存有其他不法情事，依法自具有證據能力。又
    監聽譯文則係執行監聽機關依通訊保障及監察法第16條第1
    項規定，向通信監察書核發人所提有關執行情形報告之一部
    分，核屬公務員職務上製作之紀錄文書，且無證據可認製作
    者有故為出入，或譯文內容存有詐偽等顯不可信之情況，因
    之，本院審酌該譯文係循法而為等上揭諸情，認以之作為證
    據要屬適當。
乙、實體部分
壹、有罪部分
一、上揭犯罪事實，業據被告吳文正及陳宗泰於本院審理時坦承
    不諱（參見本院100 年度矚訴字第9 號卷(一)第64頁反面、第
    265 頁反面、第364 頁反面；上開本院矚訴字卷(二)第32頁；
    上開本院矚訴卷(三)第17頁反面、第13頁），核與證人陳韋宏
    於警詢；證人巫宗佑於警詢及本院審理時之證述情節相符（
    參見臺灣桃園地方法院檢察署100 年度偵字第3525號卷(十)第
    26頁、第132 頁至第133 頁；上開本院矚訴卷(三)第11頁正、
    反面），足認被告吳文正及陳宗泰前揭任意性自白核與事實
    相符，堪以採信。本案事證已經明確，被告2 人之犯行堪以
    認定。至證人巫宗佑雖於本院訊問時先行結證稱：伊與陳宗
    泰是合資購買毒品云云（參見上開本院矚訴卷(三)第9 頁至第
    11頁），然經本院當庭向被告陳宗泰確認合資乙事確係被告
    陳宗泰教證人巫宗佑為此證述後，證人巫宗佑亦坦認該部分
    證詞確係被告陳宗泰教其為此證述，從而，證人巫宗佑關於
    合資部分之證述乃迴護被告陳宗泰之詞，不足採信，附此敘
    明。
二、論罪科刑：
  (一)核被告吳文正及陳宗泰所為，均係犯毒品危害防制條例第8
    條第3 項之轉讓第三級毒品罪。被告2 人轉讓第三級毒品愷
    他命前持有愷他命之低度行為，應為轉讓之高度行為所吸收
    ，不另論罪。另被告吳文正所轉讓，供他人無償施用完畢之
    第三級毒品數量，據被告吳文正於本院審理時稱：伊轉讓的
    量一小包，不到1 公克等語（參見上開本院矚訴卷(三)第20頁
    反面）。又被告陳宗泰所轉讓，供他人無償施用完畢之第三
    級毒品數量，據證人巫宗佑於本院審理時稱：伊是摻入香菸
    後施用等語（參見上開本院矚訴卷(三)第11頁反面），參以被
    告陳宗泰於本院審理時供陳：伊2 次免費提供巫宗佑的量就
    一點點而已等語（參見上開本院矚訴卷(三)第14頁），衡常一
    般施用毒品單次施用愷他命，實無可能達到前述毒品危害防
    制條例第8 條第6 項、轉讓持有毒品加重其刑之數量標準第
    2 條所規定之淨重20公克以上，是本案尚無積極證據足以證
    明被告吳文正及陳宗泰所轉讓之愷他命有應依上開規定加重
    其刑至二分之一之情形。另被告陳宗泰上開2 次轉讓第三級
    毒品愷他命予證人巫宗佑之行為，犯意個別，行為互殊，應
    予分論併罰。
  (二)按「犯第4 條至第8 條之罪者於偵查及審判中均自白者，減
    輕其刑」，毒品危害防制條例第17條第2 項定有明文。而所
    謂自白係就被疑為犯罪之事實陳述，查本案被告吳文正於偵
    查及本院審理時係就其被疑為犯罪之事實陳述，而有毒品危
    害防制條例第17條第2 項減輕其刑之適用，應依毒品危害防
    制條例第17條第2 項之規定，減輕其刑。
  (三)爰審酌被告吳文正及陳宗泰均視政府反毒政策及宣導如無物
    ，竟轉讓第三級毒品愷他命予他人施用，助長施用毒品之惡
    習，並足以導致受讓施用者精神障礙與性格異常，甚至造成
    人民生命健康受損之成癮性及危險性，其不僅戕害國人身體
    健康，且有危害社會安全之虞，所生危害非輕，而染上毒癮
    者為索得吸毒之資，甚至甘冒竊盜、搶奪及強盜等財產犯罪
    之風險，造成社會治安嚴重敗壞，影響所及，非僅他人之生
    命、身體將可能受其侵害，社會、國家之法益亦不能免，危
    害之甚，當非個人一己之生命、身體法益所可比擬，自應嚴
    厲規範，惟考量被告吳文正始終坦承犯行，犯後態度良好及
    被告陳宗泰於本院審理時終能坦承犯行，犯後態度尚可，參
    以渠等轉讓第三級毒品愷他命之次數及數量非鉅，兼衡被告
    2 人之犯罪動機、智識、生活狀況等一切情狀，分別量處如
    主文所示之刑，並就被告陳宗泰部分，定期應執行刑。復於
    斟酌被告吳文正之年齡、學歷、職業及家庭經濟狀況等節後
    ，諭知如主文所示之易科罰金折算標準，以示懲儆。
貳、無罪部分
一、公訴略以：被告吳文正明知愷他命屬毒品危害防制條例第2
    條第2 項第3 款所明定之第三級毒品，分經許可，依法不得
    販賣，復明知黃○培（民國82年5 月3 日生，真實姓名年籍
    資料詳卷），為16歲以上未滿20歲之未成年人，竟基於販賣
    第三級毒品愷他命之犯意，於99年7 月12日下午1 時44分許
    許，在臺灣某不詳地區，以不詳之代價販賣第三級毒品愷他
    命1 公克予少年黃○培。因認被告吳文正涉犯毒品危害防制
    條例第4 條第3 項之販賣第三級毒品罪嫌。
二、按犯罪事實應依證據認定之，無證據不得認定犯罪事實；不
    能證明被告犯罪者，應諭知無罪之判決，刑事訴訟法第154
    條第2 項、第301 條第1 項分別定有明文。故事實之認定，
    應憑證據，如不能發現相當證據，或證據不足以證明，自不
    能以推測或擬制之方法，以為裁判基礎（最高法院40年臺上
    字第86號判例意旨參照）。再按刑事訴訟法第161 條第1 項
    規定：檢察官就被告犯罪事實，應負舉證責任，並指出證明
    之方法。其立法理由：「為確實促使檢察官負舉證責任及防
    止濫行起訴‥‥檢察官對於被告之犯罪事實，自應負提出證
    據及說明之實質責任」。因此，公訴案件犯罪證據之蒐集及
    提起公訴後，對犯罪事實之舉證責任與指出證明之方法，均
    屬公訴人之職責，原則上法院僅於當事人之主張及舉證範圍
    內進行調查證據，其經法定程序調查證據之結果，認已足以
    證明犯罪事實時，始得為犯罪事實之認定。若其為訴訟上之
    證明，於通常一般人仍有合理之懷疑存在，尚未達於可確信
    其真實之程度者，在該合理懷疑尚未剔除前，自不能為有罪
    之認定。且法院不得以偵查機關關於某種犯罪之調查不易，
    即放棄上開原則之堅持，致有違背刑事訴訟無罪推定及嚴格
    證明之原則。是以，倘檢察官所提出之證據，不足為被告有
    罪之積極證明，或其指出證明之方法，無從說服法院以形成
    被告有罪之心證，基於無罪推定之原則，自應為被告無罪判
    決之諭知（最高法院92年度臺上字第128 號判例要旨及94年
    度臺上字第2033號判決要旨參照）。
三、公訴意旨認被告涉有前揭販賣第三級毒品愷他命之犯行，無
    非係以卷附之通訊監察譯文及證人黃○培於警詢及偵查中之
    證述為其主要論據。惟訊據被告堅詞否認有販賣愷他命予黃
    ○培之犯行，於偵查中辯稱：卷附之通聯是謝祥宏要伊幫他
    叫人送愷他命毒品過去給他云云（參見上開偵卷(十)第29頁）
    ，復於本院準備程序、調查庭及審理時辯稱：伊是買方等語
    （參見上開本院矚訴卷(一)第364 頁反面；上開本院矚訴卷(三)
    第17頁）。被告選任之辯護人亦為被告辯護稱：通訊監察譯
    文之內容顯係誤植，請就販賣毒品部分，諭知無罪判決等語
    （參見上開本院矚訴卷(一)第275 頁至第278 頁；上開本院矚
    訴卷(三)第21頁）。
四、經查：
  (一)關於證人黃○培之證述：
    訊據證人黃○培雖於警詢及偵查中證述：是吳文正買伊一支
    （一克）愷他命。還有一次跟吳文正買愷他命云云（參見臺
    灣桃園地方法院檢察署100 年度偵字第3525號卷(四)第169 頁
    、第228 頁），然於本院審理時證稱：伊從來沒有跟吳文正
    買過毒品，當時可能是警察把譯文弄錯了，譯文內容是吳文
    正撥打電話給伊，警察弄錯變成是伊打給吳文正，後來伊有
    把這件事情跟保護管束之保護官說，保護官有跟吳文正聊過
    ，經伊確認通聯內容確定是吳文正打電話問伊有沒有毒品，
    伊家在一樓，到伊家不用經過樓梯，但譯文中提到「上來」
    ，所以伊確定說這句話的不是伊。伊對這通譯文沒有印象，
    當時伊在警察局，伊很緊張，警察給伊看譯文，伊就照著譯
    文內容陳述，但當時伊把A 、B 搞錯了，伊就照著錯誤的譯
    文說伊跟吳文正買毒品，伊毒品其實是跟游晉偉買的，伊電
    話雖然有交給別人使用，但經勘驗光碟後，伊確定這通電話
    是伊跟吳文正對話，且說「好，我馬上到」的人是伊等語（
    參見上開本院矚訴卷(三)第18頁至第19頁反面），從而，證人
    黃○培確係於警察提示A 、B 錯置之通聯譯文，並依該錯誤
    通聯詢問時，按照錯誤之通聯誣指該通譯文乃伊向被告吳文
    正購買毒品乙情，業據證人於本院審理時結證明確。又觀諸
    證人黃○培上開證述可知，其先前固一度試圖將罪責推諉給
    被告吳文正，然趨吉避凶乃人性之常，一般人在面對刑事制
    裁之不利情況時，往往在第一時間採取矢口否認之態度，但
    在經歷偵審調查階段，或因良心譴責、或因所編謊言逐一被
    拆穿、或因罪證明確狡辯無益，而幡然悔悟和盤托出實情者
    所在多有，故要不得以證人曾經說謊即可謂其事後之供述，
    一概認亦係謊言而不可採，故本案證人黃○培之證述是否可
    採，仍須予以調查，始可評斷。經查，證人黃○培於本院審
    理初時，對於通訊監察譯文之內容及其是否確與被告吳文正
    於通聯譯文所示之時間通話，已因記憶或因時間經過久遠，
    對於歷史事件之某些環節、細節部份，遺忘或模糊，然經本
    院當庭勘驗錄音光碟後，已喚起證人黃○培之記憶，並為上
    開證述。從而，證人黃○培於本院審理時所為之證述，應較
    可採，合先認定。
  (二)關於通聯：
  1.被告吳文正坦承門號0000000000號行動電話為其所持用，且
    該門號有與證人黃○培所持用之門號為0000000000號行動電
    話通聯，業經被告吳文正供陳明確，核與證人黃○培於本院
    審理時證述其確有與被告吳文正通話相符，足徵被告供陳該
    通電話乃其與證人黃○培之對話，核與事實相合，洵堪認定
    。
  2.檢察官認被告吳文正有於99年7 月12日販賣第三級毒品愷他
    命予證人黃○培，係以卷附之99年7 月8 日22時35分許起至
    同年7 月13日5 時55分許止之通訊監察譯文為據。查，證人
    黃○培持用之門號為0000000000號行動電話通訊監察譯文所
    示，被告吳文正以門號為0000000000號行動電話撥打證人黃
    ○培門號為0000000000號行動電話與證人黃○培連絡，二人
    間確有如下之對話（以下通話內容詳參本院門號為00000000
    00號行動電話99年7 月12日之通聯譯文，譯文內容詳參本院
    矚訴卷(二)第31頁反面；上開本院矚訴卷(三)第19頁正反面，本
    院依職權勘驗通訊監察譯文光碟部分內容之勘驗筆錄）：
  (1)99年7 月12日13時44分34秒（B ：被告吳文正；A ：證人黃
    ○培）
    B ：喂。
    A ：喂。
    B ：ㄟ，你那邊還有嗎？
    A ：有阿。
    B ：你幫我拿到我家好不好？
    A ：好，我馬上到。
    B ：你直接上來哈。
    A ：好，ok。
  (2)99年7 月12日13時55分44秒（B ：被告吳文正；A ：證人黃
    ○培）
    A ：喂。
    B ：喂，阿正喔。
    A ：嘿。
    B ：那門關著。
    A ：好，我下去。
    然細繹上開通訊監察譯文內容，其內容乃被告吳文正向證人
    黃○培購買毒品，亦均未見有何本案起訴書所載之被告吳文
    正販賣第三級毒品愷他命予證人黃○培之聯絡內容，是亦無
    從資為起訴書所載被告吳文正有於99年7 月12日某時，販賣
    第三級毒品愷他命予證人黃○培1 次之佐證，亦難以上開通
    訊監察譯文之內容，推認被告吳文正有起訴書所指之販賣第
    三級毒品予證人黃○培之犯行。是本案除證人黃○培於警詢
    及偵查中片面單一且有瑕疵之指證外，遍尋卷內事證並無其
    他補強證據足以擔保其證述之真實性，況證人黃○培於本院
    審理時亦證述當時係依錯誤之通訊監察譯文內容而為錯誤之
    供述，已如前述，故證人黃○培於警詢及偵查中之證述自難
    遽為不利被告吳文正之認定。
五、綜上所述，由現存之證據實難以證明被告吳文正確有公訴人
    所指之販賣第三級毒品愷他命1 次予證人黃○培之犯行。從
    而，公訴人憑以認定被告吳文正涉有販賣第三級毒品愷他命
    1 次犯行之論據，在客觀上未達於通常一般人均不致有所懷
    疑，而得確信其為真實之程度，尚有合理之懷疑存在，本院
    無從形成有罪之確信。此外，復查無其他積極證據足資證明
    被告吳文正有何公訴人所指訴之販賣第三級毒品愷他命予證
    人黃○培之犯行，揆諸前揭規定及說明，應認不能證明被告
    吳文正此部分之犯罪，自應就其被訴販賣第三級毒品愷他命
    予證人黃○培部分為無罪之諭知。
據上論斷，應依刑事訴訟法第299 條第1 項前段、第301 條第1
項，毒品危害防制條例第8 條第3 項、第17條第2 項，刑法第11
條前段、第51條第5 款、第41條第1 項前段、第8 項，判決如主
文。
本案經檢察官吳靜怡到庭執行職務。
中    華    民    國  100     年    12    月    28     日
                  刑事第五庭  審判長法  官  潘政宏
                                    法  官  劉淑玲
                                    法  官  石蕙慈
以上正本證明與原本無異。
如不服本判決應於收受判決後10日內向本院提出上訴書狀，並應
敘述具體理由。其未敘述上訴理由者，應於上訴期間屆滿後20日
內向本院補提理由書( 均須按他造當事人之人數附繕本) 「切勿
逕送上級法院」。
                                    書記官  羅婉榕
中    華    民    國   100    年    12    月    29    日
附錄本案論罪科刑法條：
毒品危害防制條例第8 條：
轉讓第一級毒品者，處1 年以上7 年以下有期徒刑，得併科新臺
幣100萬元以下罰金。
轉讓第二級毒品者，處6 月以上5 年以下有期徒刑，得併科新臺
幣70萬元以下罰金。
轉讓第三級毒品者，處3 年以下有期徒刑，得併科新臺幣30萬元
以下罰金。
轉讓第四級毒品者，處1 年以下有期徒刑，得併科新臺幣10萬元
以下罰金。
前四項之未遂犯罰之。
轉讓毒品達一定數量者，加重其刑至二分之一，其標準由行政院
定之。